臺灣桃園地方法院民事判決　　　　　　　92年度訴字第1800號
原　　　告
即反訴被告　荃貿線材科技有限公司
法定代理人　丙○○
訴訟代理人　陳鄭權律師
右　一　人
複代理人　　王秋滿律師
訴訟代理人　唐永洪律師
被　　　告
即反訴原告　合盈機械有限公司
法定代理人　甲○○
訴訟代理人　鍾儀婷律師
複代理人　　丁○○
　　　　　　乙○○
上列當事人間請求解除契約等事件，於民國94年2 月21日辯論終
結，本院判決如下：
    主      文
被告應返還原告新台幣壹佰陸拾伍萬元，及自民國92年10月25日
起至清償日止，按年息5 ％計算之利息。
被告應將如附表所示支票返還原告。
訴訟費用由被告負擔。
本判決第1 項於原告以新台幣伍拾伍萬元供擔保後，得假執行，
但被告如以新台幣壹佰陸拾伍萬元為原告預供擔保，得免為假執
行。
本判決第2 項於原告以新台幣參拾參萬元供擔保後，得假執行，
但被告如以新台幣玖拾玖萬元為原告預供擔保，得免為假執行。
反訴原告之訴及其假執行之聲請均駁回。
反訴訴訟費用由反訴原告負擔。
    事實及理由
壹、兩造就本件本反訴所生之爭執，業於民國94年2 月21日本院
    言詞辯論期日，當庭同意均以本件高溫退火爐、冷卻槽、倒
    立式收線機、自動放線盤等機械（下稱系爭機械）應具備的
    通常效用、兩造是否完成驗收、系爭機械製作的線材有彎曲
    、表面不光輝及品質不均的情況是否屬於可歸責於本訴被告
    即反訴原告（下稱本訴被告）之瑕疵、本訴原告即反訴被告
    （下稱本訴原告）得否解除系爭買賣契約及本訴原告未付之
    系爭買賣價金尾款金額等項為其事實上及法律上之爭點，是
    本件既經兩造於訴訟中達成簡化爭點之合意，本院及兩造均
    應受該爭點協議之拘束。又因本件本反訴之爭點均屬相同，
    本院就本件所為之判斷即以兩造合意之爭點及其有關之部分
    為論斷，並將本件本反訴之理由同時論述。
貳、本件本訴原告主張其於91年11月13日向本訴被告訂購系爭機
    械，貨款共新台幣（下同）3,300,000 元，本訴原告於當日
    給付面額600,000 元之支票予本訴被告給付貨款，嗣本訴被
    告於92年3 月間派員至大陸廣東省鶴山市鶴城縣鶴城工業區
    之工廠（下稱大陸鶴山廠）安裝系爭機械，本訴原告另簽發
    10紙面額共計908, 000元之支票交付本訴被告。而系爭機械
    之主要功能係金屬線材經其退火處理後，始得將金屬線材為
    進一步之產業上利用，必須經過退火、冷卻、放線、收線等
    步驟始能取得退火後之成品，詎於安裝完成開始試用時，發
    現金屬線材經系爭機械退火後，竟產生大角度彎折、抗拉強
    度不一致等等重大之缺陷，無法達成品質一致之要求，致金
    屬線材全成廢品，系爭機械顯不具備其應有之通常效用（下
    稱系爭瑕疵），形同加害給付，且本訴被告未給付無瑕疵之
    機械，更未盡修繕之附隨義務，致系爭機械無法運作，具有
    可歸責性，亦構成不完全給付，本訴原告發現後即立即通知
    本訴被告修復系爭機械之瑕疵，本訴被告雖於同年7 月派證
    人林央湛協助試車，但仍無法解決系爭瑕疵問題，並僅於同
    年8 月5 日以傳真函告知本訴原告系爭瑕疵之原因尚在測試
    中後，即置之不理。本訴原告又分別於同年8 月15日及同年
    9 月8 日函請本訴被告補正系爭瑕疵，惟本訴被告仍置之不
    理，本訴原告不得已於同年9 月19日以存證信函通知本訴被
    告解除系爭機械買賣契約，經被告於同年9 月22日收受送達
    ，本訴原告並就前開10紙支票，向本院聲請假處分，除已兌
    現之支票外，其餘如附表所示之支票已獲准假處分。是本訴
    原告依民法第227 條第1 項、第254 條、第354 條第1 項前
    段、第356 條第3 項、第359 條前段規定，自有權解除系爭
    買賣契約，並請求本訴被告依民法第259 條第2 款規定，返
    還本訴原告已給付之買賣價金1,650, 000元及如附表所示之
    支票。本訴原告僅需就系爭瑕疵之存在負舉證之責，應由本
    訴被告舉證證明系爭機械無瑕疵。訴外人鶴山聯廣電子材料
    有限公司（下稱聯廣公司）為本訴原告之大陸鶴山廠，位於
    大陸鶴山市鶴城鎮鶴城工業區，為系爭機械之實際使用者，
    廠內亦僅有系爭機械，證人林央湛及甲○○實施所謂檢測安
    裝之地點亦聯廣公司大陸鶴山廠中之系爭機械，故本訴原告
    由聯廣公司在大陸委請訴外人甘必生、中國進出口商品檢驗
    廣東公司以及中國廣東江門出入境檢驗檢疫鑑定之結果，自
    足以證明系爭瑕疵存在。又依本訴被告之伸線機及整廠設備
    專業製造產品目錄第15頁「光輝連續退火爐及冷卻槽（HA
    ）部分」（即系爭機械）所示特性稱：「可自動控制升降溫
    度、節省人力並使被處理之工件表面色澤光輝且品質均一」
    等語，是系爭證書及檢驗證書之標的所示型號HA8M16退火爐
    應為系爭機械無疑，則系爭機械欠缺本訴被告所保證使被處
    理之工件表面色澤光輝且品質均一之品質，系爭瑕疵之發生
    可確定係存在於系爭機械本身之原因，而可歸責於本訴被告
    。再依證人甲○○之證詞，顯見金屬線材收線是否正常、有
    無試燒線材乙節，根本未為驗收，自不能以本訴被告提出之
    驗收報告證明本訴原告已同意系爭機械品質已經符合契約約
    定。另依本訴被告於92年8 月27日所發之存證信函所示，系
    爭機械至遲於同年7 月間仍在試車階段，亦可證明系爭驗收
    報告作成當日即92年3 月5 日，只就系爭機械為空機運轉，
    未作全面驗收。系爭買賣契約既經本訴原告解除，本訴被告
    再依系爭買賣契約關係請求本訴原告給付系爭買賣價金，顯
    無理由。又本訴被告主張之裝箱費用時間在系爭機械裝機之
    後，且本訴被告係在基隆港交貨，縱有裝箱費用亦應自行負
    擔；線性培林在系爭機械交貨前，均與系爭買賣無關，另請
    求之釘子即壁虎部分（下稱系爭釘子部分）並無本訴原告簽
    收之單據。再依系爭驗收報告附記所示，熱水槽及電熱管應
    是本訴被告配管時毀損，此部分費用應由本訴被告負擔，此
    外，系爭機械並無需要另增加材料之部分等語。並聲明：
一、本訴部分：除假執行及免為假執行之擔保金額外，如主文第
    1、2 、3、4、5 項所示。
二、反訴部分：如主文第6、7項所示。
參、本訴被告則以系爭機械主要之功能為溫度控制，是其通常效
    用及本訴被告擔保之範圍，乃確保系爭機械保持在客戶所設
    定的溫度內，不能有不均溫之情況發生，至於應設定何種溫
    度、使用何種線材及線材輸送帶輸送速度悉由本訴原告自行
    效果所導致之產品瑕疵，方屬可歸責於本訴被告之瑕疵，惟
    如均溫部分並無問題，但嗣後設定溫度錯誤、輸送帶輸送速
    度快慢、線材本身材質問題、所放的藥劑錯誤、退火爐破損
    、人為操作失當等等所致之產品瑕疵，自不可歸責於本訴被
    告，是本訴原告應就「系爭機械所存在之瑕疵係可歸責於本
    訴被告」之構成要件事實盡舉證之責，並明確指明系爭機械
    瑕疵之處，及就該瑕疵與本訴原告主張之線材彎曲或軟硬不
    均之結果之因果關係，與其瑕疵情況是否已達解除契約之程
    度等項為舉證，否則其主張即不足採。而本訴被告依系爭買
    賣契約第2 條約定，至本訴原告指定之基隆港貨櫃場進行交
    貨，嗣證人甲○○亦於92年3 月5 日親至本訴原告之大陸鶴
    山廠會同進行驗收試車程序，依本訴原告提出之配備及功能
    說明書之標準操作，其流程為：「自動放線盤→退火爐及冷
    卻槽→倒立式收線機」，故自動放線盤與倒立式收線機為同
    一流程，其速度是一致的，當時自動放線盤及倒立式收線機
    係依本訴原告要求之速度驗收，運轉當時可達最高使用速度
    ，並實際測試線材，其收線正常，已符合本訴原告之要求，
    原告之法定代理人亦當場表示沒有問題，並非如本訴原告主
    張只是空車運轉，系爭機械零件及配件亦逐一清點與報價單
    相符，電氣箱之操作功能亦正常，驗收過程中有部分需更換
    零組件，有部分係本訴原告要求局部修改，本訴被告均予以
    更新或變更容，本訴原告並針對系爭機械需要本訴被告改進
    、更換或修改部分列出8 點事項，其餘部分並無任何問題，
    是系爭機器之速度及操作功能均符合本訴原告及系爭買賣契
    約之要求。系爭機械於92年3 月5 日完成驗收後，本訴原告
    使用數月並無問題，後來才表示要求本訴被告派人到大陸檢
    查，本訴被告當時即派遣證人林央湛攜帶溫度測量儀器前去
    測量，結果並無任何問題，系爭機械仍保持在本訴原告所設
    定之溫度內，機械本身無任何問題。訴外人一晟機械有限公
    司（下稱一晟公司）係於92年9 月15日始完成設立登記，是
    本訴原告提出一晟公司於同年8 月15日所出具之機器檢驗證
    明書並不可採。又系爭機器檢驗證明書內容只有測試結果，
    並無測試過程及測試當時之客觀條件之記載，此種僅有結論
    而無過程之檢驗證明書，並不具任何證明力。況一晟公司亦
    非專業且具有公信力之鑑定單位，在未必完全暸解系爭機械
    構造之情況下所為之鑑定結果，顯不足採。又中國進出口商
    品檢驗廣東公司亦非具有公信力之鑑定單位，且檢驗時，本
    訴被告並未在場，其鑑驗過程如何，仍有疑問，系爭證書所
    載之申請人亦為聯廣公司，並非原告，再者系爭證書鑑定結
    果認：退火管道「9 」號部分測試後無問題，亦與前開一晟
    公司之測試報告認定「9 」號退火管有問題之結論不同，益
    證系爭證書之證明力仍有疑問。至於系爭證書雖經財團法人
    海峽交流基金會（下稱海基會）驗證，惟海基會僅就文書之
    形式做驗證，證明文件影本與原本相符，對於文件之實質內
    容並未做審查，故系爭證書仍無實質之證明力，是原告提出
    之書證均不足以證明系爭機器確有瑕疵之事實。系爭機械既
    已完成驗收，本訴原告復無法舉證系爭機械存有何種瑕疵，
    本訴原告解除系爭買賣契約自不生效力。又系爭機械交付本
    訴原告驗收使用迄今已近2 年，系爭機械亦非完全不堪使用
    ，則本訴原告主張解除系爭機械全數之買賣契約，對本訴被
    告亦顯失公平，依民法第359 條但書規定，本訴原告自不得
    主張解除系爭買賣契約。況依民法第259 條規定，兩造各負
    返還系爭買賣價金及系爭機械之義務，則本訴被告在本訴原
    告未為對待給付前，自得依同法第264 條規定主張同時履行
    之抗辯拒絕給付。本訴被告既依系爭買賣契約履行，惟本訴
    原告尚餘1,650,000 元之買賣價金迄未給付，又本訴被告另
    依本訴原告要求，對系爭機械周邊設備為部分變更及另交付
    所需之物品，而產生新增之線性培林3,150 元、裝箱費用
    15,766元、釘子部分840 元、電熱線、電熱管及電硬鉻共
    12,180元，即新增貨品買賣費用及裝箱費用共31,936元，是
    本訴被告自得依系爭買賣契約請求本訴原告給付共1,
    681,936 元之買賣價金及其法定遲延利息等語資為抗辯。並
    聲明：
一、本訴部分：
（一）本訴原告之訴及其假執行之聲請均駁回。
（二）如受不利判決，願供擔保請准宣告免予假執行。
二、反訴部分：
（一）本訴原告應給付本訴被告1,681,936 元及自反訴起訴狀繕
      本送達之翌日起至清償日止，按年息5 ％計算之利息。
（二）反訴原告願供擔保請准宣告假執行。
肆、兩造不爭執之事實：
一、本訴原告於91年11月13日向本訴被告購買系爭機械，約定貨
    款共3,300,000 元，保固期間為1 年。而本訴原告業以支票
    交付本訴被告清償系爭貨款共1,650,000 元，其餘交付本訴
    被告清償系爭貨款之如附表所示支票，則因本訴原告聲請法
    院假處分而尚未兌現。並有本訴原告提出之買賣合約書、本
    院92年全字第4453號民事裁定各1 件、支票10紙為證。
二、本訴被告之法定代理人於92年3 月5 日親至原告位於大陸鶴
    山市之廠房安裝系爭機械，兩造並簽署系爭驗收報告，嗣本
    訴被告之員工林央湛並於同年7 月21日，至大陸鶴山市之廠
    房去暸解本訴原告所反應的瑕疵狀況。並有本訴被告提出之
    驗收報告、
伍、本訴原告主張系爭機械安裝完成開始試用後，竟發生金屬線
    材產生大角度彎折、抗拉強度不一及無法達成一致品質之缺
    陷，系爭機械顯不具備其應有之通常效用，經本訴原告發現
    後立即通知本訴被告修復系爭瑕疵，本訴被告僅於92年9 月
    派林央湛協助試車，但仍無法解決系爭瑕疵問題，經本訴原
    告2 次函請本訴被告補正系爭瑕疵，本訴被告均置之不理，
    依民法第227 條第1 項、第254 條、第354 條第1 項前段、
    第356 條第3 項、第359 條前段規定，本訴原告於92年9 月
    19 日 發函通知本訴被告解除系爭買賣契約，自有效力等情
    ，雖為本訴被告所否認，辯稱：系爭機械之通常效用及本訴
    被告擔保之範圍，僅在確保系爭機械保持在本訴原告所設定
    之溫度內，不能發生不均溫之情況，本訴原告應就系爭機械
    所存在之瑕疵係可歸責於本訴被告，及已達於解除契約之程
    度等事實負舉證之責。系爭機械業經兩造於92年3 月5 日，
    在大陸鶴山廠完成試車及驗受，本訴被告並依本訴原告要求
    ，更換或修改部分系爭機械，是系爭機械之速度及操作功能
    均符合本訴原告及系爭買賣契約之要求。本訴原告使用系爭
    機械數月後，才要求本訴被告派人到大陸鶴山廠檢查，經證
    人林央湛攜帶溫度測量儀器測量結果，系爭機械仍保持在本
    訴原告所示定之溫度內，本身並無問題。本訴原告既無法舉
    證系爭機械存有何種瑕疵，其解除系爭買賣契約自屬無效。
    又系爭機械交付本訴原告驗收使用迄今已近2 年，系爭機械
    亦非完全不堪使用，依民法第359 條但書規定，本訴原告解
    除系爭買賣契約對本訴被告顯失公平，亦屬無效云云。惟查
    ：
一、按當事人主張有利於己之事實者，就其事實有舉證之責任，
    為民事訴訟法第277 條所明定。而物之出賣人，對於買受人
    應擔保其物依第373 條之規定危險移轉於買受人時，無滅失
    或減少其價值之瑕疵，亦無滅失或減少其通常效用或契約預
    定效用之瑕疵。但減少之程度無關重要者，不得視為瑕疵。
    出賣人並應擔保其物於危險移轉時，具有其所保證之品質。
    民法第354 條定有明文。所謂物之瑕疵係指存在於物之缺點
    而言。凡依通常交易觀念，或依當事人之決定，認為物應具
    備之價值、效用或品質而不具備者，即為物有瑕疵。亦有最
    高法院73年台上字第1173號及85年台上字第1306號判例意旨
    可資參照。最高法院77年度第7 次民事庭會議決議亦認出賣
    人就其交付之買賣標的物有應負擔保責任之瑕疵，而其瑕疵
    係於契約成立後始發生，且因可歸責於出賣人之事由所致者
    ，則出賣人除負物之瑕疵擔保責任外，同時構成不完全給付
    之債務不履行責任。是出賣人負有依債務本旨給付無瑕疵物
    予買受人之義務，出賣人如主張其係依債務本旨為完全給付
    ，當由其負證明之責，雖買受人於受領給付後所主張之出賣
    人瑕疵給付，應轉由買受人負舉證責任，惟依民法第355 條
    至第360 條規定，既均未以物之瑕疵有可歸責於出賣人之事
    由為買受人對出賣人主張權利之要件，且未依債務本旨之不
    完全給付，既以非有可歸責於債務人之事由，為債務人之免
    責要件，故買受人如已證明其買受之物具有應負物之瑕疵擔
    保責任之瑕疵存在，債務人即出賣人另以該瑕疵係因非可歸
    責於己之事由所致為抗辯，自應由出賣人就此有利於己之抗
    辯負舉證之責。
二、經查本訴被告於其所發行廣告之伸線機及整廠設備專業製造
    產品目錄第15頁所記載之「光輝連續退火爐及冷卻槽（HA）
    」，即為系爭機械中之退火爐及冷卻槽，而依上開產品目錄
    記載系爭退火爐及冷卻槽可適用於各種不鏽鋼線，其特性記
    載為：「1.本光輝連續退火爐對金屬表面防止氧化方法有二
    ：(1)以氨氣作為保護性氣體。(2)以水蒸氣作為銅線或銅包鋼
    線的保護性氣體。2.可自動控制升降溫度、節省人力並使被
    處理之工件表面色澤光輝且品質均一」等語，有本訴原告提
    出之產品目錄1 件在卷可稽，且為本訴被告所不爭執，足見
    本訴被告對外招攬客戶時，已保證經系爭機械退火處理後之
    各種不鏽鋼線，均具有表面色澤光輝且品質均一之品質，則
    系爭機械至少需具備能使所處理之各種不鏽鋼線達到表面色
    澤光輝且品質均一之通常效用，始得謂符合系爭買賣契約約
    定之品質，是本訴被告抗辯系爭機械之通常效用及伊擔保之
    範圍僅限於確保系爭機械保持在客戶所設定的溫度內，不能
    有不均溫的情形發生云云，自不可採。
三、再查系爭機械安裝後，兩造於92年3 月5 日共同進行試車，
    並簽收系爭驗收報告，載明：「現場測試線材04.6---01.6
    ｍｍ八條放線退火，收線正常符合合約要求」等語，固有系
    爭驗收報告1 件存卷足憑，且為本訴原告所不爭執，惟驗收
    當時，僅就轉速、退火爐的溫度符合攝氏920 度及放線盤的
    速度3 項，進行4.6 釐米及1.6 釐米的放線退火測試，結果
    收線正常，並沒有驗收收線線材的強度，當時並沒有特別注
    意燒出來的線材有無軟硬不均或彎曲的情形，為本訴被告之
    法定代理人甲○○所自承（見本院93年4 月28日言詞辯論筆
    錄），參諸系爭驗收報告所列8 點更換或修改部分均係有關
    系爭機械之零件部位，足見兩造於92年3 月5 日測試驗收時
    ，並未就系爭機械所應具備使所處理之各種不鏽鋼線達到表
    面色澤光輝且品質均一之通常效用進行測試及驗收。而經本
    訴原告向本訴被告反應系爭瑕疵後，本訴被告派往大陸鶴山
    廠檢測之證人林央湛證稱：本訴原告有跟其表示系爭機械的
    8 條爐管，有4 條溫度不均勻，另外4 條可以用，不均勻的
    部分造成本訴原告生產的銅包鋼線從高溫出來退火後軟硬不
    均的情形等語（見本院93年1 月5 日言詞辯論筆錄），參以
    本訴被告於證人林央湛檢測後，另於92年8 月5 日傳真予本
    訴原告之傳真函中，亦表示係回覆有關「銅包鋼線熱處理後
    會產生間斷性折彎及機械性質的差異」之問題，且於其原因
    探討，並載明其測試結果發現在相同的線徑靠左邊的退火線
    第1 條及第3 條沒有明顯的彎曲，而第2 條及第4 條則有非
    常明顯的間斷性彎曲等語，亦有證人林央湛及本訴被告自承
    真正之傳真函1 件在卷可按，足見金屬線材經系爭機械退火
    後，確實有如本訴原告主張之大角度彎折及抗拉強度不一致
    之軟硬不均現象，則系爭機械顯未達於其應具備使所處理之
    各種不鏽鋼線達到表面色澤光輝且品質均一之通常效用程度
    。本訴被告並於系爭傳真函中表示前開間斷性彎曲產生之原
    因目前仍在測試中等語，亦有系爭傳真函可參，再者本訴被
    告迄今仍未說明所以產生前開線材間斷性彎曲及軟硬不均之
    瑕疵產生之原因，顯見系爭機械是否具備其通常效用，非依
    專業機構鑑定，無法依通常之試車程序檢驗得知，自屬不能
    即知之瑕疵，依民法第356 條規定，本訴原告自僅應於發現
    後立即通知本訴被告即足。則系爭驗收報告雖有測試結果收
    線正常符合合約要求之記載，仍難認系爭機械交付予本訴原
    告時已具有其通常之效用。
四、復查依證人林央湛前往大陸鶴山廠之時間推算，本訴原告將
    系爭瑕疵告知本訴被告之時間，最早雖約為92年6 月、7 月
    間，惟本院審酌系爭機械既放置於大陸鶴山廠，本訴原告如
    反應系爭機械有何問題，本訴被告顯無法立即處理及查驗其
    原因，參以本訴被告派遣證人林央湛前往檢測及嗣後進行測
    試結果，仍無法查知系爭瑕疵之原因，顯見系爭瑕疵之原因
    非本訴原告於短期內進行系爭機械之運作生產即可查知，則
    反訴原告自92年3 月5 日收受系爭機械後，縱使經過3 、4
    個月之時間始告知本訴被告系爭瑕疵乃因系爭機械不具備其
    應有之通常效用所致，仍應認未違反其應立即將系爭瑕疵通
    知本訴被告之義務。況本訴被告於92年8 月27日寄發予本訴
    原告之存證信函中，亦表示：「：：：：同時本公司（即本
    訴被告）於民國九十二年七月間為配合荃貿公司就高溫退火
    爐、冷卻槽等設備裝設大陸鶴山廠進行試車亦將本公司所有
    之測溫記錄器：：：：：」等語，亦有本訴原告提出之存證
    信函1 件在卷可稽，且為本訴被告所不爭執，足證本訴被告
    亦承認系爭機械在92年3 月5 日試車驗收時，仍有不完足之
    處，故本訴被告另於同年7 月間再次進行系爭機械之試車。
    是本訴被告抗辯系爭機械業經兩造於92年3 月5 日驗收並符
    合系爭買賣契約要求云云，並不可採，堪信本訴原告主張系
    爭機械並不具有其應具備之通常效用乙節，要屬有據。
五、再查系爭機械既未具備其應有之通常效用，則本訴被告就其
    所辯系爭瑕疵非因系爭機械本身所致及伊具有不可歸責事由
    等有利於己之事實，應負舉證責任，本訴被告抗辯應由本訴
    原告舉證證明系爭瑕疵係可歸責於本訴被告所致云云，要無
    可採。而本訴被告既未就系爭瑕疵之存在，非因系爭機械未
    具備其應有之通常效用所致之不可歸責於己事由，舉證以實
    其說，則本訴被告抗辯系爭瑕疵並無可歸責於伊之事由云云
    ，要無可取。
六、再按買賣因物有瑕疵，而出賣人依前5 條之規定，應負擔保
    之責者，買受人得解除其契約，或請求減少其價金。但依情
    形，解除契約顯失公平者，買受人僅得請求減少價金。買受
    人因物有瑕疵，而得解除契約或請求減少價金者，其解除權
    或請求權，於買受人依第356 條規定為通知後6 個月間不行
    使或自物之交付時起，經過5 年而消滅。民法第359 條、第
    365 條第1 項亦分別有明文。經查系爭瑕疵因屬不能即知之
    瑕疵，本訴原告發現後並於93年6 、7 月間立即通知本訴被
    告檢測，又本訴被告迄未查知系爭瑕疵之原因，且經本訴被
    告自行測試系爭間斷性折彎及機械性質差異瑕疵之結果，測
    試之4 條線材中即有2 條具有非常明顯之間斷性的彎曲，造
    成產品瑕疵之比例高達5 成等情，足認系爭機械雖非完全不
    堪使用，惟確實有礙於本訴原告之生產及品質控制，有違本
    訴原告以高達3,300,000 元價格買受系爭機械之目的。參之
    本訴原告通知本訴被告後，亦先後於92年8 月15日及同年9
    月發函通知本訴被告補正系爭瑕疵，本訴被告收受本訴原告
    之補正通知後，迄未補正系爭瑕疵乙節，並有本訴原告提出
    之存證信函2 件附卷足憑，且為本訴被告所不爭執，顯見本
    訴被告有長期不履行其應負之物之瑕疵擔保責任之事實，則
    本訴原告於催告本訴被告補正無效後，依民法第359 條前段
    規定解除系爭買賣契約，自無可認為對本訴被告顯失公平之
    情形存在，本訴被告此部分之抗辯，仍無可採。再查本訴原
    告催告本訴被告補正系爭瑕疵無效後，另於92年9 月19日以
    存證信函通知本訴被告解除系爭買賣契約，本訴被告並於同
    年月22日收受前開解除系爭買賣契約意思表示之通知乙節，
    亦有本訴原告提出之存證信函、掛號郵件收件回執各1 件在
    卷可稽，且為本訴被告所不爭執，顯見本訴原告解除系爭買
    賣契約亦在6 個月之除斥期間內，自屬有效，是系爭買賣契
    約已於92年9 月22日因本訴被告收受前開解除契約意思表示
    之通知而失其效力，原告主張系爭買賣契約業經其解除而無
    效，亦為可採。
陸、復按契約解除時，當事人雙方回復原狀之義務，除法律另有
    規定或契約另有訂定外，由他方所受領之給付物，應返還之
    。受領之給付為金錢者，應附加自受領時起之利息償還之。
    民法第259 條第1 款及第2 款亦有明文。經查系爭買賣契約
    既經本訴原告合法解除，本訴原告並已給付1, 650,000元及
    如附表所示之支票之買賣價金予本訴被告，則本訴原告依據
    民法前開規定請求本訴被告返還已受領之1, 650,000元及如
    附表所示之支票，自均有據。雖本訴被告抗辯在本訴原告未
    為返還系爭機械之對待給付前，伊得拒絕返還上開已付之買
    賣價金予本訴原告云云，惟本訴被告所負返還系爭買賣價金
    予本訴原告之義務，乃依法律規定而來，並非兩造因契約所
    生之對待給付，且依民法第259 條規定觀之，亦難認雙方當
    事人回復原狀之義務具有對待給付之關係，是本訴被告主張
    民法第264 條規定之同時履行抗辯，拒絕返還本訴原告已給
    付之系爭買賣價金及如附表所示之支票，委無可取。從而本
    訴原告請求本訴被告返還1,650,000 元及如附表所示之支票
    ，暨其中1,650,000 元部分，自本訴原告起訴狀送達翌日即
    92 年10 月25日起至清償日止，按年息5 ％計算之法定遲延
    利息，均有理由，應予准許。
柒、本訴被告雖主張伊已依約給付系爭機械，並依本訴原告之要
    求，部分變更系爭機械周邊設備及另交付所需之物品，本訴
    原告應依系爭買賣契約給付原來未付及新增之買賣價金共1,
    681,936 元，已為本訴被告所否認，且依前開所述，系爭買
    賣契約既經本訴原告解除，本訴被告自不得再依據系爭買賣
    對本訴原告主張權利。本訴被告並自承伊請求之系爭新增貨
    品買賣費用及裝箱費用共31,936元部分，乃因系爭機械為部
    分變更及需用物品所生之費用，顯見系爭新增貨品及裝箱費
    用乃附合於系爭機械之買賣契約，應屬同一買賣關係，自應
    包括在本訴原告所解除之買賣契約範圍內，本訴被告亦不得
    再依系爭買賣契約請求本訴原告給付。是本訴被告依買賣契
    約反訴請求本訴原告給付未付之系爭買賣價金共1,681,936
    元及其遲延利息，自無理由，不應准許。
捌、兩造就本反訴部分均陳明願供擔保請准或免為假執行之宣告
    ，經核本訴部分均與法律規定相符，爰分別酌定相當之擔保
    金額併准許之。另本訴被告之反訴既均經駁回，其假執行之
    聲請因之失所附麗，應併予駁回之。
玖、本件事證已臻明確，兩造其餘攻擊防禦方法及舉證，或非兩
    造協議之爭點或核與判決結果無影響，爰不一一論述，附此
    敘明。
據上論結，本訴原告之訴為有理由，本訴被告之反訴為無理由，
依民事訴訟法第78條、第390 條第2 項、第392 條第2 項，判決
如主文。
中　　華　　民　　國　　94　　年　　3 　　月　　9 　　日
                  民事第三庭    法　官　林雯娟
以上正本係照原本作成
如對本判決上訴，須於判決送達後20日內向本院提出上訴狀
                                書記官　簡維萍
中　　華　　民　　國　　94　　年　　3 　　月　　9 　　日
┌──────────────────────────────────────────────────────┐
│支票附表：　　　　　　　　　　　　　　　　　   　　　     　　　　　　　　　　　　　　　　92年度訴字第1800號│
├─┬─────────┬─────────┬───────────┬────────┬────────┬──┤
│編│　發　　票　　人　│　付　　款　　人　│發　　　　票　　　　日│ 票　面　金　額 │ 支　票　號　碼 │備考│
│號│　　　　　　　　　│　　　　　　　　　│　　　　　　　　　　　│ 　 (新台幣) 　 │　　　　　　　　│　　│
├─┼─────────┼─────────┼───────────┼────────┼────────┼──┤
│00│原告              │第一商業銀行      │92年4月5日            │198,000元       │ＳＢ0000000     │    │
│1 │                  │                  │                      │                │                │    │
├─┼─────────┼─────────┼───────────┼────────┼────────┼──┤
│00│原告              │第一商業銀行      │92年5月5日            │198,000元       │ＳＢ0000000     │    │
│2 │                  │                  │                      │                │                │    │
├─┼─────────┼─────────┼───────────┼────────┼────────┼──┤
│00│原告              │第一商業銀行      │92年6月5日            │198,000元       │ＳＢ0000000     │    │
│3 │                  │                  │                      │                │                │    │
├─┼─────────┼─────────┼───────────┼────────┼────────┼──┤
│00│原告              │第一商業銀行      │92年7月5日            │198,000元       │ＳＢ0000000     │    │
│4 │                  │                  │                      │                │                │    │
├─┼─────────┼─────────┼───────────┼────────┼────────┼──┤
│00│原告              │第一商業銀行      │92年8月5日            │198,000元       │ＳＢ0000000     │    │
│5 │                  │                  │                      │                │                │    │
└─┴─────────┴─────────┴───────────┴────────┴────────┴──┘
